---
title: "Comparaison du MIC de plusieurs matrices de spectres"
author: "B. Govaerts - M. Martin"
date: '`r format(Sys.time(), "%B %d, %Y,%H:%M")`'
output:
  html_document: # options pour sortie HTML
    code_folding: hide #  Cache le code  
    collapsed: yes # Crée un document unique 
    fig_caption: yes # Figures encapsulées ? 
    fig_height: 5 # Hauteur par défaut des figures
    fig_width: 6 # Largeur par défaut des figure
    highlight: tango # style de mise en valeur du code
    number_sections: yes # Ajout table des matières 
    theme: united  # Style du document
    toc: yes # Table des matiere ?
    toc_depth: 3  # Profondeur table des matière
    toc_float: yes # table des matière flottante
  pdf_document: # options pour sorties pdf
    toc: yes
    toc_depth: '3'
  word_document: default
---

```{r INTRO, include=FALSE}
# ====================================================================
#  Ce code permet de faire une analyse de répétabilité de plusieurs 
#  matrices de données omiques émanant des même échantillons
#  mais acquises ou prétraitées par plusieurs méthodes 
#  Les données doivent être classées en groupes.
#  ATTENTION LES NOMS DES SPECTRES DOIVENT ETRE IDENTIQUES DANS LES
#  DIFFERENTES MATRICES DE SPECTRE A COMPARER MAIS PAS NECESSAIREMENT DANS
#  LE MEME ORDRE
# 
#  Le code propose plusieurs méthodes pour évalier l'information
#  - PCA
#  - Mesures d'inertie
#  - Classification non supervisée 
#  - Classification superviée (par PLS-DA)
#
# ====================================================================
```

```{r setup, include=FALSE}
## Download and load the librairies utiles
# install_github("ManonMartin/MBXUCL")
require(devtools)
library(markdown)
require(knitr) 
require(pander) # Librairie pour afficher des tableaux
require(MBXUCL)
require(PepsNMR)
## Options globales
knitr::opts_chunk$set(echo = TRUE)
```

Comparaison du MIC de matrices de spectres
Données human Serum prétraitées par SOAP par deux méthodes:

1. Full : Peps avec l'ensemble des étapes 
2. Manuel : étapes appliquées manuellement avec Topspin par l'équipe ULG 

# Lecture des matrices des spectres et initiatilisation des variables utiles

!!!!!!! C'est ici que vous devez faire les modifications pour adapter le code à vos données

```{r}
#  Choix du répertoire où sont les matrices de données
pathdir="~/Dropbox/Partage_OMICS_COURSE/Data_stat2340/Human_Serum"
#  Definition des matrices à lire dans ce répertoire
data_used=c("HumSerum_full_PEPS.csv","HumSerum_Manual_500P.csv")
spectral_matrices_names=c("HumSerum_full_PEPS","HumSerum_Manual_500P")
nmatrices=length(data_used)
# Lecture des matrices de données.  
## On les stocke dans spectral_matrices_list
## On remplace les noms des colonnes par des noms sans le X
spectral_matrices_list=list() 
for(i in 1:nmatrices)
{
spectral_matrices_list[[spectral_matrices_names[i]]]=as.matrix(read.table(file.path(pathdir,data_used[i]),header=T,sep=";",row.names=1,dec="."))
dimnames(spectral_matrices_list[[i]])[[2]]=as.numeric(substring(dimnames(spectral_matrices_list[[i]])[[2]],first=2))
cat("\n Lecture de la matrice : ",spectral_matrices_names[i])
}
# On recherche la matrice des spectres communs dans les 2 bases (si ce n'est pas le cas au départ), on eleve les blancs des noms 
dimnames(spectral_matrices_list[[1]])[[1]]=gsub(" ","",dimnames(spectral_matrices_list[[1]])[[1]]) # on enleve des blancs des noms des spectres.  
namespectra=dimnames(spectral_matrices_list[[1]])[[1]]
countspectra=matrix(nrow=nmatrices+1,ncol=2)
dimnames(countspectra)=list(c(spectral_matrices_names,"Common Spectra"),c("Nb of spectra","Nb Buckets"))
countspectra[1,1]=length(namespectra)
countspectra[1,2]=dim(spectral_matrices_list[[1]])[2]
for(i in 2:nmatrices)
{
dimnames(spectral_matrices_list[[i]])[[1]]=gsub(" ","",dimnames(spectral_matrices_list[[i]])[[1]]) 
newnames=dimnames(spectral_matrices_list[[i]])[[1]]
compnames=is.element(namespectra,newnames) 
countspectra[i,1]=length(newnames)
countspectra[i,2]=dim(spectral_matrices_list[[i]])[2]
namespectra=namespectra[compnames]
}  
countspectra[nmatrices+1,1]=length(namespectra)
pander(countspectra)
# On extrait les bons spectres et on les met dans le même ordre
for(i in 1:nmatrices)
{
spectral_matrices_list[[i]]=spectral_matrices_list[[i]][namespectra,]
} 
# Creation des variables qui définissent les groupes
# Pour les données human serum c'est le 5ième charactère du nom du spectre
# Cette ligne de code est à adapter dans d'autres situations !
groupes=as.numeric(substring(namespectra, 5, 5))


```

```{r drawspectra}
# 3. on dessine les spectres
for(i in 1:nmatrices)
{
print(spectral_matrices_names[i])  
Draw(spectral_matrices_list[[i]],type.draw="signal",subtype="stacked",num.stacked=4)
}
```

# Etude de la répétabilité spectrale

##  Between and Within group inertia

```{r, include=FALSE}
# Définitions des matrices de résultats
Inertiavalues=matrix(nrow=nmatrices,ncol=3)
dimnames(Inertiavalues)=list(spectral_matrices_names,c("BI","WI","TI"))
Inertiapc=Inertiavalues
nGroup = length(unique(groupes))
InertiaPerGroup=matrix(nrow=nGroup+1,ncol=nmatrices)
dimnames(InertiaPerGroup)[[1]]=c(unique(groupes),"Total")
dimnames(InertiaPerGroup)[[2]]=spectral_matrices_names
# Boucle de calcul des inerties
for(i in 1:nmatrices)
{
Inertia.res = Inertia(x = spectral_matrices_list[[i]], y = groupes, print = FALSE)
Inertiavalues[i,]=Inertia.res[["Between_within"]][1,]
Inertiapc[i,]=Inertia.res[["Between_within"]][2,]
InertiaPerGroup[,i]=Inertia.res[["Per_group"]][,2]
}
```

```{r}
# Impression des résultats des calculs d'inertie
cat("Inerties non standardisées")
pander(list(Inerties_non_standardisees=Inertiavalues,Inerties_en_PC=Inertiapc,Inerties_within_groups=InertiaPerGroup))
```

##  PCA

```{r PCA, include=FALSE}
ncompPCA = 4
# Exécution des PCAs
PCA.res= vector("list")
for(i in 1:nmatrices)
{
PCA.res[[i]] = MBXUCL::SVDforPCA(spectral_matrices_list[[i]], ncomp=ncompPCA)
}
```

### Eigenvalues
```{r eigPCA, include=FALSE}
Eigenvalues=matrix(nrow=nmatrices,ncol=ncompPCA)
dimnames(Eigenvalues)=list(spectral_matrices_names,paste("PC",1:ncompPCA))
for(i in 1:nmatrices)
{
Eigenvalues[i,]=cumsum(PCA.res[[i]][["eigval"]][1:ncompPCA]/sum(PCA.res[[i]][["eigval"]]))
}

pander(Eigenvalues)
```

### PCA Score Plots
```{r PCAScoresplot, out.width = '50%', warning = FALSE}
draw.scores12 = vector("list")
draw.scores34 = vector("list")
for(i in 1:nmatrices)
{
draw.scores12[[spectral_matrices_names[i]]]=MBXUCL::DrawScores(PCA.res[[i]], drawNames=TRUE, type.obj = "PCA",createWindow=FALSE, main = paste0("PCA score plot for ",spectral_matrices_names[i]),pch = groupes, col = groupes,axes =c(1,2))
draw.scores34[[spectral_matrices_names[i]]]=MBXUCL::DrawScores(PCA.res[[i]], drawNames=TRUE, type.obj = "PCA",createWindow=FALSE, main = paste0("PCA score plot for ",spectral_matrices_names[i]),pch = groupes,col = groupes, axes =c(3,4))
}
```
```{r, warning = FALSE}
draw.scores12
draw.scores34
```

### PCA Loading Plots
```{r PCAloadingsplot, warning = FALSE}
draw.loadings12 = vector("list")
draw.loadings34 = vector("list")
for(i in 1:nmatrices)
{
draw.loadings12[[spectral_matrices_names[i]]] = MBXUCL::DrawLoadings(PCA.res[[i]],  type.obj = "PCA",createWindow=FALSE, main = paste0("PCA loadings plot for", spectral_matrices_names[i]),axes = c(1:2), loadingstype="l", num.stacked = 2)[[1]]
draw.loadings34[[spectral_matrices_names[i]]] = MBXUCL::DrawLoadings(PCA.res[[i]],  type.obj = "PCA",createWindow=FALSE, main = paste0("PCA loadings plot for", spectral_matrices_names[i]),axes = c(3:4), loadingstype="l", num.stacked = 2)[[1]]
}
draw.loadings12
draw.loadings34
```

##  Unsupervised clustering (MIC)

```{r ClustMIC}
nClust = length(unique(groupes)) # nombre de clusters à rechercher
clustres=matrix(0,nrow=nmatrices,ncol=8)
dimnames(clustres)=list(spectral_matrices_names,c("DunnW","DunnKM","DBW","DBKM","RandW","RandKM","AdjRandW","AdjRandKM"))
for(i in 1:nmatrices)
{
print(spectral_matrices_names[i]) 
ClustMIC.res = MBXUCL::ClustMIC(Intensities = spectral_matrices_list[[i]], nClust = nClust, Trcl = groupes, Dendr = TRUE)
clustres[i,]=as.numeric(ClustMIC.res[1,1:8])
}
pander(clustres)
```

## PLS-DA

```{r PLSDA, out.width = '70%'}
nLVPLSDA = 4  # nombre du composantes du PLSDA
nrep=nlevels(as.factor(groupes)) # Nombre de réponses
PLSDA.res=list()
perf.plsda.RMSEP=matrix(nrow=nmatrices,ncol=nrep)
dimnames(perf.plsda.RMSEP)=list(spectral_matrices_names,paste0("Y",1:nrep))
perf.plsda.R2=perf.plsda.RMSEP
perf.plsda.Q2=perf.plsda.RMSEP
for(i in 1:nmatrices)
{
cat("PLS-DA pour ",spectral_matrices_names[i])  
PLSDA.res [[i]]= PLSDA(x = spectral_matrices_list[[i]], y = groupes, nLV = nLVPLSDA, drawRMSEP = TRUE)
perf.plsda.RMSEP[i,] = PLSDA.res[[i]]$RMSEP
perf.plsda.R2[i,]=PLSDA.res[[i]]$R2
perf.plsda.Q2[i,]=PLSDA.res[[i]]$Q2
}
```

```{r}
pander(list(RMSEP=perf.plsda.RMSEP,R2=perf.plsda.R2,Q2=perf.plsda.Q2))
```

### Score plots de la PLS_DA
```{r PLSDAScoresplot, out.width = '70%'}
PLSDA.scores= vector("list")
for(i in 1:nmatrices)
{ 
PLSDA.scores[[spectral_matrices_names[i]]]=DrawScores(PLSDA.res[[i]], drawNames=TRUE, type.obj = c("PLSDA"),
        createWindow=FALSE, main = paste0("PLSDA score plot for ", spectral_matrices_names[i]),pch = groupes,col = groupes, axes =c(1,2))
}
PLSDA.scores
```

### Loading plots de la PLS_DA
```{r PLSDAloadingsplot}
PLSDA.loadings= vector("list")
for(i in 1:nmatrices)
{ 
PLSDA.loadings[[spectral_matrices_names[i]]]=DrawLoadings(PLSDA.res[[i]],  type.obj = "PLSDA",
        createWindow=FALSE, main = paste0("PLSDA loadings plot for", spectral_matrices_names[i]),
        axes = c(1:2),  loadingstype="l", num.stacked = 2)
}
PLSDA.loadings
```


