---
title: "Pre-processing de données ^1^H-NMR par PEPS-NMR - données human-serum"
author: "B. Govaerts - M. Martin"
date: '`r format(Sys.time(), "%B %d, %Y,%H:%M")`'
output:
  html_document: # options pour sortie HTML
    code_folding: hide #  Cache le code  
    collapsed: yes # Crée un document unique 
    fig_caption: yes # Figures encapsulées ? 
    fig_height: 5 # Hauteur par défaut des figures
    fig_width: 6 # Largeur par défaut des figure
    highlight: tango # style de mise en valeur du code
    number_sections: yes # Ajout table des matières 
    theme: united  # Style du document
    toc: yes # Table des matiere ?
    toc_depth: 3  # Profondeur table des matière
    toc_float: yes # table des matière flottante
  pdf_document: # options pour sorties pdf
    toc: yes
    toc_depth: '3'
  word_document: default
---

```{r Intro ,include=FALSE}
# ====================================================================
# Ce fichier Rmd fournit un code +/- générique pour prétraiter des données H-NMR avec PEPS du FID au Spectre.  Si les données sont classées en groupes il présente également toute une série de résultats pour vérifier l'homogénéité des groupes
# ====================================================================
```

```{r setup, include=FALSE}
## Download and load the librairies
require ("devtools")
#devtools::install_github("ManonMartin/PepsNMR", build_vignettes = TRUE)
#devtools::install_github("ManonMartin/MBXUCL", build_vignettes = TRUE)
require(PepsNMR)
require(knitr) 
require(pander) # Librairie pour afficher des tableaux
require(MBXUCL)
## Options globales
knitr::opts_chunk$set(echo = TRUE)
```

# Description des données et but

"In the HSerum dataset, a blood sample was collected for 4 different donors. For each sample, 8 sub-samples were measured across 8 days with one sub-sample of each donor per day and permutations according to a latin hypercube sampling method. The total number of available FID signals is then 4*8 = 32. Data were acquired with a 500MHz Bruker Advance spectrometer using a CPMG relaxation-editing sequence with pre-saturation. Spectra are labelled as: Jx-Dy-1D-Tx where x is the day of measurement, y is the donor label, 1D means that the spectra is a one day spectra and Tz is the order of the measure of within the day."

La source de variance principale dans ces données est donc, en principe, le donneur.  Le prétraitement devrait donc idéalement donner une matrice de spectres qui maximise la variabilité entre les spectres de différents donneurs (variance "between") et minimise la variance entre spectres au sein d'un même donneur car ce sont uniquement des répétitions de mesures (variance "within") 


# Paramètrage du prétraitement et de l'affichage des étapes de prétraitements

```{r PEPSparams, cache = TRUE,include=F}
#============ PARAMETRES A MODIFIER quand vous utilisez PEPS

# 1. Paramètres globaux liés aux noms et chemin d'accès des dataset

# Mettre ici le nom du chemin d'accès du répertoire où sont les FID
# Dans ce cas ci on ne va pas l'utiliser car les données sont liées à la librairie mais vous devrez le faire pour le projet
# data.path <- "/Users/bgovaerts/Dropbox/bg__UCL_rech_metabiose/Repetabilite_RMN/Data_Brucker_1D/Endo_serum_repet/" 
# Pour Human serum on charge tout simplement les données du package et donc il faut rechercher le chemin d'accès
data.path=paste0(system.file("extdata",package="SOAP"),"/","HumanSerum")

# 2. Définition des groupes de spectres par sujet. Cette info est fournies dans le package PEPS dans la variable "Group_HS"
data(FinalSpectra_HU)
group=Group_HS
groupN=as.numeric(group)  # Version numerique des noms de groupes

# 3. Options de sauvegarde
# Path du repertoire où il faut sauver les données
out.path="~/Dropbox/Partage_OMICS_COURSE/Data_stat2340/Human_Serum/"  
# Fichier où il faut sauver les spectres finaux (sans extensions)
dataname="HumSerum_full_PEPS"  
save = TRUE # sauver en Rdata les spectres finaux et les paramètres d'acquisition ?
export = TRUE # exporter en csv ?

# 4. Setup des paramètre de représentation graphique des paramètres de prétraitement
# Est ce qu'on les dessine et lesquels ?
DrawFid=T
DrawSpectra=T
WhichSpectra=c(1:4)
NumStack=4  # Nombre de spectres par graphe
Fid_window=1:16000 # Quelle fenêtre Fid ?
Raw_Spec_window=1:30000  # Quelle fenêtre Spectrale ?

# 5. Définition de paramètres des fonctions de prétraitement qu'il faut absolument vérifier
# 3.1 Lecture des Fid
subdirs = FALSE # T si les FID files sont organisés en plus de 1 niveau de sous répertories
# 3.10 Warping
dowarping=T
# 3.15 Region Removal
typeofspectra ="serum"
# 3.13 Bucketing
mb=500  # attention cet argument ne fonctionne pas pour le moment, à corriger
# 3.14 ZoneAggregation
fromto.za =list(Citrate = c(2.5, 2.7))

```


# Lecture des FID
```{r PreprocessingWorkflow1, warning= FALSE, message=FALSE, results = 'hide', cache = TRUE}
# Lecture des Fid
fidList <- ReadFids(path = data.path, subdirs = subdirs)
Fid_data <- fidList[["Fid_data"]]
Fid_info <- fidList[["Fid_info"]]
# Représentation graphique des FID
if(DrawFid==T) Draw(Re(Fid_data[WhichSpectra,Fid_window]), type.draw = "signal", subtype = "stacked", num.stacked=NumStack,xlab="FID Pur")
# Représentation graphique des FID agrandis
if(DrawFid==T) Draw(Re(Fid_data[WhichSpectra,round(Fid_window/20)]), type.draw = "signal", subtype = "stacked", num.stacked=NumStack,xlab="FID Pur")
```

# Prétraitements du FID

## Correction du Group Delay
```{r PreprocessingWorkflow2, warning= FALSE, message=FALSE, results = 'hide', cache = TRUE}
# FirstOrderPhaseCorrection
Fid_data <- GroupDelayCorrection(Fid_data, Fid_info)
# Représentation graphique des FID
if(DrawFid==T) Draw(Re(Fid_data[WhichSpectra,Fid_window]), type.draw = "signal", subtype = "stacked", num.stacked=NumStack,xlab="Group Delay Correction")
```

## Solvent Suppression

```{r PreprocessingWorkflow3, warning= FALSE, message=FALSE, results = 'hide', cache = TRUE}
# FirstOrderPhaseCorrection
Fid_data <- SolventSuppression(Fid_data)
# Représentation graphique des FID
if(DrawFid==T) Draw(Re(Fid_data[WhichSpectra,Fid_window]), type.draw = "signal", subtype = "stacked", num.stacked=NumStack,xlab="Solvent suppression")
```

## Apodization

```{r PreprocessingWorkflow4, warning= FALSE, message=FALSE, results = 'hide', cache = TRUE}
# FirstOrderPhaseCorrection
Fid_data <- Apodization(Fid_data,Fid_info)
# Représentation graphique des FID
if(DrawFid==T) Draw(Re(Fid_data[WhichSpectra,Fid_window]), type.draw = "signal", subtype = "stacked", num.stacked=NumStack,xlab="Apodization")
```

## Transformée de Fourier
```{r PreprocessingWorkflow5, warning= FALSE, message=FALSE, results = 'hide', cache = TRUE}
# FourierTransform
Spectrum_data <- FourierTransform(Fid_data, Fid_info)
# Représentation graphique des FID
if(DrawSpectra==T) Draw(Re(Spectrum_data[WhichSpectra,Raw_Spec_window]), type.draw = "signal", subtype = "stacked", num.stacked=NumStack,xlab="Fourier Transform")
```

# Prétraitements des spectres après la TF

## Correction de phase d'ordre 0
```{r PreprocessingWorkflow6, warning= FALSE, message=FALSE, results = 'hide', cache = TRUE}
# ZeroOrderPhaseCorrection
Spectrum_data <- ZeroOrderPhaseCorrection(Spectrum_data)

# Représentation graphique des spectres
if(DrawSpectra==T)  Draw(Re(Spectrum_data[WhichSpectra,Raw_Spec_window]), type.draw = "signal", subtype = "stacked", num.stacked=NumStack,xlab="ZeroOrderPhaseCorrection")
```


## Alignement par rapport au pic de référence (le TMSP) 
```{r PreprocessingWorkflow7, warning= FALSE, message=FALSE, results = 'hide', cache = TRUE}
Spectrum_data <- InternalReferencing(Spectrum_data, Fid_info)
# Représentation graphique des spectres
if(DrawSpectra==T)  Draw(Re(Spectrum_data[WhichSpectra,Raw_Spec_window]), type.draw = "signal", subtype = "stacked", num.stacked=NumStack,xlab="Internal Referencing")
```

## Baseline correction
```{r PreprocessingWorkflow8, warning= FALSE, message=FALSE, results = 'hide', cache = TRUE}

Spectrum_data <- BaselineCorrection(Spectrum_data, lambda.bc = 1e+08, p.bc = 0.01)
# Représentation graphique des spectres
if(DrawSpectra==T)  Draw(Re(Spectrum_data[WhichSpectra,Raw_Spec_window]), type.draw = "signal", subtype = "stacked", num.stacked=NumStack,xlab="Internal Referencing")
```

## Suppression des valeurs négatives
```{r PreprocessingWorkflow9, warning= FALSE, message=FALSE, results = 'hide', cache = TRUE}

Spectrum_data <- NegativeValuesZeroing(Spectrum_data)
# Représentation graphique des spectres
if(DrawSpectra==T)  Draw(Re(Spectrum_data[WhichSpectra,Raw_Spec_window]), type.draw = "signal", subtype = "stacked", num.stacked=NumStack,xlab="Negative Values Zeroing")
```

## Alignement - Warping
```{r PreprocessingWorkflow10, warning= FALSE, message=FALSE, results = 'hide', cache = TRUE}
if(dowarping==TRUE) Spectrum_data <- Warping(Spectrum_data,reference.choice = "before")
# Représentation graphique des spectres
if(DrawSpectra==T)  Draw(Re(Spectrum_data[WhichSpectra,Raw_Spec_window]), type.draw = "signal", subtype = "stacked", num.stacked=NumStack,xlab="Warping")
```

## Window selection and Bucketing
```{r PreprocessingWorkflow11, warning= FALSE, message=FALSE, results = 'hide', cache = TRUE}
Spectrum_data <- WindowSelection(Spectrum_data, from.ws = 10, to.ws = 0.2)
# Bucketing avec le Window selection intégré
Spectrum_data <- Bucketing(Spectrum_data, intmeth = "t",mb=mb)
# Représentation graphique des spectres
if(DrawSpectra==T) Draw(Re(Spectrum_data[WhichSpectra,]), type.draw = "signal", subtype = "stacked", num.stacked=NumStack,xlab="Bucketing")
```

## Suppression des régions non informatives
```{r PreprocessingWorkflow13, warning= FALSE, message=FALSE, results = 'hide', cache = TRUE}
# Choix de la région à supprimer
Spectrum_data <-  RegionRemoval(Spectrum_data, typeofspectra =typeofspectra)
# Représentation graphique des spectres
if(DrawSpectra==T) Draw(Re(Spectrum_data[WhichSpectra,]), type.draw = "signal", subtype = "stacked", num.stacked=NumStack,xlab="Region Removal")
```

## Agregation de zones 
```{r PreprocessingWorkflow14, warning= FALSE, message=FALSE, results = 'hide', cache = TRUE}
# Normalization
Spectrum_data <- ZoneAggregation(Spectrum_data, 
fromto.za = list(Citrate =c(2.5, 2.7)))
# Représentation graphique des spectres
if(DrawSpectra==T) Draw(Re(Spectrum_data[WhichSpectra,]), type.draw = "signal", subtype = "stacked", num.stacked=NumStack,xlab="Normalization")
```

## Normalisation
```{r PreprocessingWorkflow15, warning= FALSE, message=FALSE, results = 'hide', cache = TRUE}
# Normalization
Spectrum_data <- Normalization(Spectrum_data,type.norm="mean")
# Représentation graphique des spectres
if(DrawSpectra==T) Draw(Re(Spectrum_data[WhichSpectra,]), type.draw = "signal", subtype = "stacked", num.stacked=NumStack,xlab="Normalization")

```

# Exportation des résultats
```{r}
# Sauvegarde des spectres traités en Rdata et fichier Csv
Re_Spectrum_data=Re(Spectrum_data)
if (save == TRUE) {save(Re_Spectrum_data, Fid_info, file=paste0(out.path,dataname,".RData"))
 }
if (export == TRUE) {
utils::write.table(Re_Spectrum_data, file = paste0(out.path,dataname,".csv"),sep=" ;")
utils::write.table(Fid_info, file = paste0(out.path, "/",dataname , "_FidInfo.csv"),sep=" ;")
# ATTENTION le fichier CSV qui sort à une cellule qui manque au dessus à gauche.  Il faut donc, à la main, ouvrir le fichier et reculer les ppms de la première ligne
}
```

# Visualisation des spectres finaux
```{r VisualisationSpectr, results='asis', out.width='50%', fig.show='hold', warning= FALSE, message=FALSE }
# Visualisation des spectres finaux
# Signals
Draw(Re_Spectrum_data, type.draw = "signal", subtype = "stacked", num.stacked=6)
# PCA scores (and loadings)
Draw(Re_Spectrum_data, type.draw = "pca", type  = "scores", Class = group, axes = c(1:2))
Draw(Re_Spectrum_data, type.draw = "pca", type  = "scores", Class = group, axes = c(3:4))
```

# Etude de la répétabilité spectrale
```{r paramsMIC}
#============ PARAMETRES A MODIFIER
dataset = Re_Spectrum_data
ncompPCA = 4
nClust = 4
nLVPLSDA = 4
```

## Inertia

```{r Inertia}
# INERTIA

Inertia.res = MBXUCL::Inertia(x = dataset, y = groupN, print = FALSE)
pander(Inertia.res[["Between_within"]])
pander(Inertia.res[["Per_group"]])

```

## PCA
```{r PCA}
# PCA
PCA.res = MBXUCL::SVDforPCA(dataset, ncomp=ncompPCA)

```

Eigenvalues:

```{r eigPCA}
pander(PCA.res[["eigval"]][1:4])
```

```{r PCAScoresplot, out.width = '70%'}
DrawScores(PCA.res, drawNames=TRUE, type.obj = "PCA",
        createWindow=FALSE, main = paste0("PCA score plot for ", dataname),
        color = group, pch = group,axes =c(1,2), )
```


```{r PCAloadingsplot}
DrawLoadings(PCA.res,type.obj = "PCA",
        createWindow=FALSE, main = paste0("PCA loadings plot for", dataname),
        axes = c(1:2),  loadingstype="l", num.stacked = 2)
```


## Unsupervised clustering

```{r ClustMIC}
ClustMIC.res = MBXUCL::ClustMIC(Intensities = dataset, nClust = nClust, Trcl = groupN, Dendr = FALSE)
pander(ClustMIC.res)
```


## PLS-DA

```{r PLSDA, out.width = '70%'}
PLSDA.res = PLSDA(x = dataset, y = group, nLV = nLVPLSDA, drawRMSEP = TRUE)
perf.plsda = PLSDA.res[4:6]
pander(perf.plsda)
```


```{r PLSDAScoresplot, out.width = '70%'}
DrawScores(PLSDA.res, drawNames=TRUE, type.obj = "PLSDA",
        createWindow=FALSE, main = paste0("PLSDA score plot for ", dataname),
        color = group, pch = group,axes =c(1,2))
```


```{r PLSDAloadingsplot}
DrawLoadings(PLSDA.res,  type.obj = "PLSDA",
        createWindow=FALSE, main = paste0("PLSDA loadings plot for", dataname),
        axes = c(1:2),  loadingstype="l", num.stacked = 2)

```

